臺灣高等法院刑事判決
111年度上訴字第2861號
上  訴  人  臺灣桃園地方檢察署檢察官
被      告  王羿鈞




選任辯護人  楊佳純律師
            曾昭牟律師
上列上訴人因被告違反藥事法案件，不服臺灣桃園地方法院110
年度訴字第1192號，中華民國111年3月16日第一審判決（起訴案
號：臺灣桃園地方檢察署108年度偵字第32588號），提起上訴，
本院判決如下：
    主  文
上訴駁回。
    理  由
一、公訴意旨略以：被告王羿鈞明知「N-Butylhexedrone」具類
    似第二級毒品卡西酮之藥理作用，依藥事法第6條第3款規定
    應以藥品列管，應先向中央衛生主管機關申請核准，始可輸
    入，如未經核准擅自輸入，即屬藥事法第22條所稱禁藥，竟
    基於輸入禁藥之犯意，於民國107年12月22日前某時許，在
    桃園市龜山區聯繫以航空貨運快遞方式，自大陸地區輸入未
    經核准而禁止輸入之含有「N-Butylhexedrone」成分粉末貨
    物1包（淨重502.77公克；收件人：Albert Wang，收件電話
    ：0000000000，收件地址：桃園市○○區○○路0段0000號3樓【
    下稱本案收貨地址】）抵臺；嗣於107年12月22日傍晚5時許
    ，經財政部關務署臺北關（下稱臺北關）人員開箱查驗後，
    扣得上開禁藥，並循線查獲被告，因認被告涉犯藥事法第82
    條第1項之輸入禁藥罪嫌。
二、按犯罪事實應依證據認定之，無證據不得認定犯罪事實；又
    不能證明被告犯罪者，應諭知無罪之判決，刑事訴訟法第15
    4條第2項、第301條第1項分別定有明文。再按事實之認定，
    應憑證據，如未能發現相當證據，或證據不足以證明，自不
    能以推測或擬制之方法，為裁判基礎；且認定不利於被告之
    事實須依積極證據，苟積極證據不足為不利於被告事實之認
    定時，即應為有利於被告之認定；另認定犯罪事實所憑之證
    據，雖不以直接證據為限，間接證據亦包括在內，然無論直
    接證據或間接證據，其為訴訟上之證明，須於通常一般之人
    均不致有所懷疑，而得確信其為真實之程度者，始得據之為
    有罪之認定，倘其證明尚未達到此一程度，而有合理之懷疑
    存在，無從使事實審法院得有罪之確信時，即應由法院諭知
    被告無罪之判決（最高法院40年台上字第86號、30年上字第
    816號、76年台上字第4986號判例意旨參照）。
三、公訴意旨認被告涉犯藥事法第82條第1項之輸入禁藥罪嫌，
    係以被告於警詢及偵訊之供述、證人即本案收貨地址之屋主
    黃世明於警詢之證述、臺北關扣押貨物收據及搜索筆錄、扣
    押物品目錄表、扣押物品清單、法務部調查局108年1月22日
    調科壹字第10823201010號鑑定書、扣案貨物照片、扣案粉
    末1包、本案收貨地址之社區大樓掛號郵件登記簿影本、本
    案收貨地址之房屋租賃契約、通聯調閱查詢單、親等資料查
    詢結果為其主要論據。訊據被告堅詞否認有何輸入禁藥之犯
    行，辯稱：本案之禁藥包裹根本還沒有寄到本案收貨地址，
    我沒有領本案禁藥包裹，扣案包裹雖記載我的名字「Albert
     Wang」和我的電話號碼及住址，但我的電腦、行動電話均
    無聯繫或購買本案禁藥之紀錄，我的房東黃世明已證述本案
    收貨地址除我之外還有其他數名學生承租並進出該處，且社
    區管理員不會區分是何人訂購之包裹，只要是寄到前揭地址
    之包裹，就會一起簽收拿上去，所以包裹由誰訂購與簽收，
    我不知道也不會特別去管，我雖有使用大麻和販賣大麻煙油
    而遭判刑之紀錄，但與本案禁藥是全然不同之物品，本案並
    無證據證明我有訂購及輸入禁藥之犯行等語。經查：
  ㈠臺北關人員於107年12月22日傍晚5時許，執行航空貨物X光儀
    檢作業時發現本案包裹呈現之影像可疑，遂開箱查驗，嗣經
    法務部調查局鑑定檢出該包裹內之粉末貨物內含「N-Butylh
    exedrone」成分，具類似第二級毒品卡西酮之藥理作用，應
    以藥品列管；而扣案包裹之收件人記載為「Albert Wang」
    ，收件電話為0000000000，地址則為本案收貨地址。另依本
    案收貨地址之社區大樓掛號郵件登記簿之記載，被告曾於本
    案發生前之107年12月17日，簽收過收件人署名為「Albert 
    Wang」之包裹，而0000000000門號登記在被告之母名下，然
    為被告使用之電話等節，業經被告供認在卷，且有前揭扣押
    貨物收據及搜索筆錄、扣押物品目錄表、扣押物品清單、法
    務部調查局鑑定書、扣案貨物照片、社區大樓掛號郵件登記
    簿、通聯調閱查詢單、親等資料查詢等存卷可參（偵卷第15
    -19、25-29、37-47、57-59頁），此部分事實首堪認定無誤
    。　　
  ㈡被告自始否認有輸入禁藥之犯行，並稱：本案收貨地址係其
    與同學吳楷文、魏愷廷共同承租，其與吳楷文均住在該處，
    魏愷廷係偶而來打麻將，其不知何人訂購該包裹，其亦未收
    取該貨物，其住處常有同學來，為了方便就將鑰匙放在鞋櫃
    ，有來過的人都知道，同學也都知道其電話等語（偵卷第10
    至13、22、23、100頁）。參諸證人黃世明於警詢時陳稱：
    本案收貨地址由被告承租，租期自107年10月1日起至108年9
    月30日止，被告簽約時表示，連同被告本人共有4個銘傳大
    學學生居住該處，簽約時除被告外，尚有被告2名友人一起
    前來，該社區警衛曾向其表示該址出入人物很複雜等語（偵
    卷第32頁），並有前揭地址之租賃契約在卷可稽（偵卷第52
    至55頁）。是被告辯稱本案收貨地址有其他人出入，管理員
    不會區分是何人訂購之包裹，只要是寄到前揭地址之包裹，
    就會一起簽收拿上去等情，即非全然無據。再參酌該社區各
    類掛號郵件登記簿之記載，於107年12月17日收取之包裹郵
    件至少即有8件，同年10月16日之包裹郵件亦至少有12件，
    其中亦不乏有代收情形者，有該登記簿附卷可憑（偵卷第68
    -71頁，因卷內登記簿係節本，無法看出各日期前後連貫之
    紀錄，故僅能依現有節本計算每日約略之收件數目），益徵
    該社區之規模不小，每日包裹郵件收受量頗大，卷內既無相
    關證據得證管理員交付包裹之流程方式，無從確認其能否嚴
    謹將包裹郵件交由本人親收。又被告當時係與數名大學生同
    住，住處又為集合式大樓，證人黃世明亦稱該址出入之人物
    複雜，則依此情，與被告同住或曾相互往來之人，實可輕易
    得知被告之電話、地址與慣用名稱。況本案並非檢調單位業
    已掌握相關違法情資，方開箱查驗包裹，有臺北關111年10
    月13日北普松字第1111055201號函文在卷可憑（本院卷第11
    9頁）。是本案既乏相關證據足證被告確有聯繫訂購、寄送
    或同意收受本案包裹之行為，而本案收貨地址又出入複雜，
    復無證據足認該社區之包裹收受均嚴格限於收件人本人受領
    ，自難僅因本案包裹之收件人記載為被告，電話亦為被告使
    用之電話，即能完全排除他人冒用被告名義之可能性，認定
    被告有輸入禁藥之犯行。
  ㈢被告固承認有於107年12月17日簽收原寄地址為大陸、收件人
    為「Albert Wang」之包裹，且被告所述該包裹就放在家裡
    ，搬家後也沒帶走乙節（偵卷第100頁），亦與常情不符；
    然被告之供述縱與常情不合，仍須有相關積極證據得認其有
    符合犯罪構成要件之行為，方得認定其有罪。被告縱於案發
    前曾經收過來自大陸、同樣記載收件人為「Albert Wang」
    之包裹，且被告所述亦有不合情理之處，然此尚不足以證明
    被告於107年12月17日所收之包裹，其內貨物係屬禁藥。此
    部分前提既無從建立，自無法以推測或擬制方法，推論本案
    扣押之貨物包裹，亦屬被告所訂購並欲收受之物，再進而推
    論被告具有知悉包裹內貨物含有禁藥成分，而有輸入禁藥之
    犯意與行為。
　㈣被告固於106年4月間有食用大麻巧克力之施用毒品犯行，而
    經臺灣臺北地方法院以108年度簡字第170號判決判處有期徒
    刑2月（偵卷第113-115頁）；後於109年6月間有販賣第二級
    毒品大麻電子煙油之行為，經同法院以111年度訴字第239號
    判決有罪（本院卷第85-104頁），然上開兩案件之案發時間
    與本案均相隔甚遠，且涉及之毒品品項亦與本案扣案包裹貨
    物內含之藥理成分不同，自亦不能以推測方式，推認被告涉
    有本案犯行。　
四、綜上所述，本案卷內並無被告訂購、聯繫寄送扣案貨物包裹
    之相關證據，扣案包裹上雖記載收件人為被告之英文姓名，
    電話、地址亦為被告所使用、居住，然因被告之租屋處出入
    複雜，本案尚無足夠證據得以排除他人有冒用被告名義之可
    能，亦乏相關證據足認被告主觀上知悉該包裹內貨物含有禁
    藥成分，且被告仍有意收受；是檢察官之舉證，尚未達於一
    般人均不致有所懷疑，而得確信其為真實之程度，無法使本
    院形成被告有罪之心證，揆諸前揭法條規定與判例意旨，自
    應為被告無罪之諭知。
五、駁回上訴之理由：　　
  ㈠原審依其審理結果，以不能證明被告有起訴意旨所指之輸入
    禁藥犯行，而對被告為無罪之諭知，經核認事用法並無違誤
    。
  ㈡檢察官上訴意旨略以：衡諸一般運毒常情，運輸毒品者既殫
    精竭慮將價值不斐之毒品運輸入我國，自無可能任意指定送
    貨地址、收貨人，而係必定指示由某具信賴關係之人負責收
    取。本案被告出面負責收取藏有毒品之包裹，可見被告在本
    案扮演重要之收貨角色，殊難想像其對於包裹內容物為何完
    全不知悉。本案收貨地址之社區大樓掛號郵件登記簿上，曾
    於107年12月17日處，登載被告曾經收取收件人姓名為「Alb
    ert Wang」之郵件包裹。然被告於調查官詢問時先是推諉卸
    責而否認上節；然於調查官提出前開登記簿後，方改口稱確
    曾收取「Albert Wang」為收件人之包裹，顯見被告所辯其
    非實際收件人乙節不足憑採。倘若確如被告所述不知包裹內
    容物為何，僅係單純受他人利用而領取，則遭調查官查獲當
    下應可直接將上開情形交代清楚，並即時提出當時同住在本
    案收件地址同學之聯絡方式供追查，然其竟不採此法，反而
    向調查官供稱：因為伊的居所常常有同學會來，同學也都知
    道伊電話，所以有人故意用伊的地址及電話云云，依被告所
    述，該包裹實際收件人又該如何在冒用被告收件資料且於被
    告不知情之前提之下取得該包裹？此舉顯徒增遭查獲之風險
    甚明；足認被告係因知悉犯行東窗事發，欲脫免罪責而為異
    於常情之抗辯，是被告當下即知領取之包裹內容物有本案禁
    藥，為本案包裹之實際收件人無訛，被告所為輸入禁藥罪嫌
    ，堪可認定。原審認事用法容有違誤，請將原判決撤銷等語
    。
  ㈢惟查，扣案內含禁藥之貨物包裹並未寄達本案收貨地址並經
    被告領取，即已遭查獲，業如前述；而本案收貨地址係由被
    告與他人一同居住，且出入複雜，亦如前述，本案復無相關
    證據得以佐證被告確有訂購、寄送或同意收受本案包裹之事
    實，亦如前述；檢察官上訴理由所指摘各點，已經原審、本
    院逐一論證，參互審酌，仍無從獲得有罪之心證，檢察官上
    訴猶執前詞，執為不利被告之認定，難認可採。故本件檢察
    官之上訴，並無理由，應予駁回。
據上論斷，應依刑事訴訟法第368條，判決如主文。
本案經檢察官廖晟哲提起公訴，檢察官林欣怡提起上訴，檢察官
林仲斌到庭執行職務。
中　　華　　民　　國　　111 　年　　12　　月　　15　　日
                  刑事第一庭  審判長法　官  周煙平
                                    法　官  吳炳桂
                                    法　官  游士珺
以上正本證明與原本無異。
檢察官如不服本判決，應於收受送達後20日內向本院提出上訴書
狀，惟須受刑事妥速審判法第9條限制。其未敘述上訴之理由者
，並得於提起上訴後20日內向本院補提理由書(均須按他造當事
人之人數附繕本)「切勿逕送上級法院」。
刑事妥速審判法第9條：
除前條情形外，第二審法院維持第一審所為無罪判決，提起上訴
之理由，以下列事項為限：
一、判決所適用之法令牴觸憲法。
二、判決違背司法院解釋。
三、判決違背判例。
刑事訴訟法第 377 條至第 379 條、第 393 條第 1 款之規定，
於前項案件之審理，不適用之。
被告不得上訴。
                                    書記官  廖紫喬
中　　華　　民　　國　　111 　年　　12　　月　　15　　日